【裁判字號】    89,上,1347
【裁判日期】    900403
【裁判案由】    遷讓房屋
【裁判全文】
臺灣高等法院民事判決                            八十九年度上字第一三四七號
   上  訴  人   乙○○
                丙○○
   被 上訴 人   甲○○
   訴訟代理人   張舜勛
右列當事人間請求遷讓房屋事件，上訴人對於中華民國八十九年十一月三日臺灣新竹
地方法院第一審判決（八十九年度訴字第三八六號），提起上訴，本院判決如左：
        主    文
上訴駁回。
第二審訴訟費用由上訴人負擔。
        事    實
一、上訴人聲明求為判決：(一)、原判決廢棄。(二)、被上訴人在第一審之訴駁回。(三)、
    第一、二審訴訟費用由被上訴人負擔。其事實上陳述，除與原判決記載相同部分
    ，予以引用外，並補稱略以：(一)、坐落新竹縣竹北市○○段一０三七地號土地上
    建物即一六三建號、門牌號碼竹北市○○路一八六巷二一號一至四樓房屋（下稱
    系爭房屋）原為上訴人乙○○所有，上訴人仍可另闢門戶出入三、四樓，無須經
    過一、二樓。(二)、系爭房屋三、四樓係由上訴人丙○○共花費新台幣（下同）一
    百零一萬元興建，依不當得利之法則，被上訴人應給付上訴人丙○○上開建造費
    ，上訴人自得據以主張同時履行之抗辯。所用證據，援用原審之立證方法。
二、被上訴人聲明求為判決：(一)、上訴駁回。(二)、第二審訴訟費用由上訴人負擔。其
    事實上陳述，除與原判決記載相同部分，予以引用外，並補稱略以：系爭房屋之
    三、四樓確不能獨立使用，須從一、二樓出入，業經原審勘驗屬實。又系爭房屋
    之三、四樓亦在拍賣範圍內，拍定價格為八十萬元，上訴人不得向被上訴人請求
    不當得利。所用證據，除援用原審之立證方法外，並補提出原執行法院所核發不
    動產權利移轉證書為證。
        理    由
一、本件被上訴人起訴主張：伊於民國（下同）八十九年一月十一日向原執行法院標
    得系爭一至四樓之房屋及其基地，由原執行法院發給不動產權利移轉證書，並於
    同年二月二日辦畢所有權移轉登記。系爭房屋之三、四樓係增建部分，並無獨立
    之出入門戶，故於原執行法院強制執行時，即一併拍賣，惟被上訴人取得所有權
    狀後，發現上訴人乙○○全家人仍無權占有系爭房屋之三樓，上訴人丙○○亦無
    權占有系爭房屋之四樓，致被上訴人受有相當於租金之損害等情，爰依民法第七
    百六十七條及第一百七十九條規定，求為命上訴人分別自系爭房屋之三、四樓遷
    出；並自八十九年二月三日起，至遷讓房屋之日止，分別按月給付被上訴人三千
    元相當於租金三千元之損害金之判決（原審判決上訴人敗訴，並定遷讓房屋之履
    行期間為二個月）。
    上訴人則以：系爭房屋之三、四樓係上訴人丙○○於七十八年間另行出資興建，
    本不在上訴人乙○○所有系爭一六三建號房屋之一、二樓範圍內，是被上訴人既
    僅因拍賣而取得系爭一六三建號房屋之一、二樓，自無取得系爭房屋之三、四樓
    之餘地。且系爭房屋之三、四樓部分為四面有牆之獨立建物，並非附屬於一、二
    樓，顯有獨立性，自非在拍賣之範圍內。又上訴人丙○○當初花費一百零一萬元
    建造系爭房屋之三、四樓，依不當得利之法則，被上訴人亦應返還上開建屋款與
    上訴人丙○○，並得據以為同時履行之抗辯云云，資為抗辯。
二、經查被上訴人主張伊於八十九年一月十一日向原執行法院標得系爭房屋一至四樓
    ，已由法院發給權利移轉證書，並於同年二月二日辦畢所有權移轉登記之事實，
    業據其提出原審執行法院所發給不動產權利移轉證書及土地、建物所有權狀為證
    （見原審卷第八頁、三十五頁），並經原審依職權調閱原執行法院八十七年度執
    字第五五四五號執行卷宗，核閱屬實，自堪信為真實。
三、上訴人雖抗辯系爭房屋之三、四樓並無所有權狀，不在拍賣範圍內云云，惟查系
    爭房屋之三、四樓於拍賣時連同一、二樓分別定底價一併公告拍賣，由被上訴人
    得標買受，有原審執行法院八十八年十二月十四日第三次拍賣公告（見原審卷第
    五十一頁）及上開權利移轉證書不動產附表之記載可稽，足證系爭房屋之三、四
    樓均在拍賣範圍內，應由被上訴人取得所有權，是上訴人所為上開抗辯，顯無足
    取。
四、上訴人乙○○、丙○○固自認分別占有系爭房屋之三、四樓，供作居住使用，惟
    另辯稱系爭房屋之三、四樓可另闢門戶出入，不必經一、二樓，非附屬於一、二
    樓云云，然查系爭房屋之三、四樓為增建部分必須經由一、二樓出入，無獨立出
    入門戶、構造及使用上未具獨立性，業經原審赴現場勘驗屬實，製有勘驗筆錄可
    憑（見原審卷第五十九至六十一頁），況系爭房屋之三、四樓已併同一、二樓拍
    賣，由被上訴人得標買受，有如前述，益證系爭增建之三、四樓房屋係附屬於一
    、二樓，為拍賣效力所及，自原執行法院於八十九年二月二日發給被上訴人權利
    移轉證書時起，上訴人即已成為無占有之正當權源。則被上訴人本於所有權之作
    用，請求上訴人乙○○、丙○○分別自系爭三、四樓房屋遷出，自屬有據。
五、次查系爭房屋之三、四樓為增建之違章建築，並無課稅資料，惟其增建所花費之
    費用為一百零一萬元，為兩造所不爭執（見本院卷第四十五頁），爰斟酌該房屋
    坐落於住宅區，在無尾巷內，交通適中，不甚繁華，有勘驗筆錄可據（見原審卷
    第六十頁），認被上訴人依不當得利之法則，請求上訴人各自八十九年二月三日
    起（按被上訴人係於八十九年二月二日取得系爭房屋之所有權），至遷讓房屋之
    日止，按月給付被上訴人相當於租金三千元之損害金，並未逾各該建物價值年息
    百分之七，尚屬適當。
六、末查係爭三、四樓增建部分無獨立性，係添附於同所一、二樓房屋之上，既如前
    述，故於興建完成時，應屬拍賣前原主建物即一、二樓之所有人即上訴人乙○○
    所有，上訴人丙○○因添附於上訴人乙○○不動產之部分，僅能依不當得利之法
    則，向原所有人即上訴人乙○○請求償金，是上訴人丙○○主張該增建費用一百
    零一萬元應由被上訴人負擔，並據為同時履行之抗辯，亦無足取。
七、綜上所述，被上訴人依據所有權之作用及不當得利之法則，請求上訴人分別自系
    爭房屋之三、四樓遷出，並分別自八十九年二月三日起，至遷讓房屋之日止，按
    月給付三千元計算之損害金，均屬應予准許。從而，原審所為上訴人敗訴之判決
    ，並酌定遷讓房屋之履行期間二個月，核無不合。上訴論旨猶執前詞指摘原判決
    不當，求予廢棄改判，為無理由。
八、至兩造其餘之攻擊或防禦方法及未經援用之證據，經本院斟酌後，認為均不足以
    影響本判決之結果，自無逐一詳予論駁之必要，併此敘明。
九、據上綸結，本件上訴為無理由，依民事訴訟法第四百四十九條第一項、第七十八
    條、第八十五條第一項前段，判決如主文。
中      華      民      國    九十      年      四      月      三      日
                                  臺灣高等法院民事第十三庭
                                      審判長法  官    林  鄉  誠
                                            法  官    陳  駿  璧
                                            法  官    劉  清  景
右正本係照原本作成。
如不服本判決，應於收受送達後二十日內向本院提出上訴書狀，其未表明上訴理由者
，應於提出上訴後二十日內向本院補提理由書狀（均須按他造當事人之人數附繕本）
上訴時應提出委任律師或具有律師資格之人之委任狀；委任有律師資格者，另應附具
律師及格證書及釋明委任人與受任人有民事訴訟法第四百六十六條之一第一項但書或
第二項（詳附註）所定關係之釋明文書影本。
中      華      民      國    九十      年      四      月      四      日
                                            書記官    高  澄  純


司法院資訊處製作；財團法人民間司法改革基金會備份。
